【裁判字號】    89,簡上,80
【裁判日期】    890814
【裁判案由】    賭博
【裁判全文】
臺灣板橋地方法院刑事判決                          八十九年度簡上字第八號
    上  訴  人
    即  被  告  丙○○
右列上訴人因賭博案件，不服本院八十九年度板簡字第一０七號中華民國八十九年一
月二十二日第一審判決（聲請案號：八十八年度偵字第二四三九八號）提起上訴，本
院管轄第二審之合議庭判決如左：
        主  文
原判決撤銷。
丙○○無罪。
    理  由
一、聲請簡易判決意旨略以：被告丙○○基於意圖營利之概括犯意，於民國八十八年
    十月初之不詳日期起，連續提供其位於臺北縣板橋市○○路○段四一六巷二十三
    弄三號一樓之租屋處為公眾得出入之賭博場所，以麻將一付為賭具，與不特定人
    賭博財物，其賭博方式係「自摸」者向其餘三家各取新臺幣（下同）五十元，「
    胡牌」者則只向一家收取五十元，丙○○則於其餘三家「自摸」時，每次抽頭五
    十元，嗣於同年十一月二日二十時十分許，賭客甲○○、丁○○、乙○○三人（
    其中乙○○係基於概括犯意，連續第二次在上走賭博）在上址與丙○○以上開方
    法賭博財物，丙○○並以前揭方式抽頭之際，為警當場查獲，並扣得上開賭具、
    賭資二千一百五十元，因認被告丙○○涉犯刑法第二百六十八條、第二百六十六
    條第一項普通賭博罪嫌云云。
二、按犯罪事實應依證據認定之，無證據不得推定其犯罪事實，又不能證明被告犯罪
    者，應諭知無罪之判決，刑事訴訟法第一百五十四條、第三百零一條第一項定有
    明文。所謂認定犯罪事實之證據，係指足以認定被告確有犯罪行為之積極證據而
    言，該項證據自須適合於被告犯罪事實認定，始得採為斷罪資料。又苟未能發現
    相當證據，或證據不足以證明，自不能以推測或擬制之方法，以為裁判基礎，亦
    分別有最高法院二十九年度上字第三一０五號及同院四十年度台上字第八六號判
    例意旨可資參照。又在公共場所或公眾得出入之場所賭博財物者，固屬刑法第二
    百六十六條第一項前段所規定之賭博罪，但以供人暫時娛樂之物為賭者，不在此
    限，同條項但書亦定有明文。
三、公訴人認被告丙○○涉有前揭賭博罪嫌，無非以被告丙○○之自白、同案被告甲○○、丁○○、乙○○之證詞、扣案麻將一副及賭資二千一百五十元為其論據，
    訊據被告丙○○堅決否認有賭博行為，辯稱：當天因為甲○○、丁○○、乙○○
    來泡茶、聊天，因為無聊才打麻將，當時伊等有約定自摸著要出五十元，要買檳
    榔、飲料給大家吃，錢不是給伊的，剛開始要打時，伊有先出錢二百元去買東西
    ，由伊先墊，待打麻將時看何人自摸就出五十元，等湊足二百元後就不必再出了
    ，伊並沒有以聚賭維生等語。經查：
    （一）被告丙○○雖於警訊時供承：大家約定一開始伊先提供二百元供伊將一部
          分抽頭金購買檳榔，等麻將打完，再將抽頭金還給伊云云（見偵查卷第六
          頁），惟被告嗣於偵查時則改稱：自摸者付五十元，胡牌沒有，交給伊買
          檳榔給大家吃等語（見偵查卷第三十二頁背面），是被告顯已翻異前詞否
          認有抽頭金之事，公訴人認被告業已自白，顯有誤會。
    （一）又參諸同案被告甲○○、丁○○雖均於警訊時證稱：大家約定一開始先提
          供二百元供丙○○為抽頭金之一部分購買檳榔，待麻將打玩，再抽頭四次
          各五十元共二百元，再交予丙○○供抽頭之佣金云云（偵查卷第八頁、第
          十頁），及同案被告乙○○亦於警訊證稱：現場把玩由自摸者拿出五十元
          ，一部分為了買煙和檳榔，事先大家約定抽頭金四圈抽二百元交予丙○○
          云云（偵查卷第十一頁背面），而均供承有給付抽頭金予被告之事，惟渠
          等就抽頭金究應事先提供，抑或事後再給付部分，則明顯互有不同，是渠
          等警訊筆錄之證詞，本非無瑕疪可指，尚難遽為採信。況且，嗣經本院調
          查時予以隔離訊問，同案被告甲○○證稱：當天伊到被告家中聊天，後來
          有人說無聊要打麻將，伊等就開始打了，我們打麻將之前有約定說要拿錢
          出來要買檳榔及香煙等。我們認為在他家打麻將又讓他請不好意思，所以
          我們約定自摸者拿五十元給被告去買檳榔及香煙，查獲前只有乙○○自摸
          拿出五十元，其他都沒有拿出來也沒有自摸，被告有先拿錢去買檳榔及香
          煙，伊等有約定自摸者湊到二百元就好了等語，同案被告丁○○證稱：當
          時之前我們在他家泡茶，過一會而有人提議要打麻將，所以我們就開始打
          了，我們有約定自摸者要拿五十元出來，給被告去買檳榔及飲料，被告在
          玩之前有先拿二百元出來買檳榔及飲料，我們約定湊到二百元就可以了等
          語，同案被告乙○○證稱：我們原先在他家泡茶，過一會而有人說要打麻
          將，我們就開始打了，被告有先拿二百元去買檳榔，我們就再由自摸者拿
          出五十元貼給被告，我們有說湊到二百元就好了，我有自摸一次拿五十元
          等語（均見本院八十九年六月十四日訊問筆錄），渠等證詞核與被告嗣於
          偵查及本院審理時所辯情節相符，依直接審理主義原則，自以渠等於本院
          調查時所為證詞，較為可採，足徵被告所辯稱由自摸者所交付之五十元僅
          係為補貼其代墊檳榔、香煙錢之用等情，堪認為屬實，益證被告應無從中
          賺取抽頭金之營利行為。又縱認被告與甲○○、丁○○及乙○○係以麻將
          決定勝負，而約定由自摸者出資五十元，待湊足二百元，供購買檳榔、香
          煙予大家食用，惟檳榔、香煙均係暫時供人娛樂之物，並供作被告與吳銀
          壽、丁○○、乙○○打麻將時食用，是其等所為打麻將之行為即係以暫時
          供人娛樂之用為賭，自亦無構成賭博罪之可言。
    （三）至於扣案之二千一百五十元，其中九百元為丁○○所有，另一千二百五十
          元則為甲○○所有乙情，業據被告丙○○與證人甲○○、丁○○、乙○○
          等人於警訊筆錄供明在卷，尚難謂該二千一百五十元係屬當時被告與吳銀
          壽等三人打麻將之賭資。另扣案之麻將一付，充其量亦僅能證明被告當時
          確有與甲○○、丁○○、乙○○打麻將之事，要難遽認被告即有該當賭博
          甚或意圖營利供給賭博場所及聚眾賭博之犯行。此外，復查無其他積極證
          據足資證明被告涉有上開犯行，揆諸前開說明，不能證明被告犯罪，自應
          為無罪判決之諭知。原審未予詳查，以被告曾為自白，及證人甲○○、涂
          東茂、乙○○於警訊之證詞、佐以扣案之麻將及賭資二千一百五十元為證
          ，逕為論處被告罪刑，尚有未洽，被告上訴堅詞否認犯罪，指摘原判決不
          當，請求撤銷改判，為有理由，自應由本院將原判決撤銷，改諭知被告無
          罪之判決，以臻適法。
據上論斷，應依刑事訴訟法第四百五十五條之一第一項、第三項、三百六十九條第一
項前段、第三百六十四條、第三百零一條第一項，判決如主文。
本案經檢察官方伯勳到庭執行職務
中    華    民    國      八十九      年      八      月      十四      日
                                      臺灣板橋地方法院刑事第六庭
                                          審判長法  官  張谷輔
                                                法  官  侯志融
                        法  官  葉靜芳
右正本證明與原本無異。
如不服本判決，應於判決送達後十日內，向本院提出上訴狀。
                                                書記官  黃大千
中    華    民    國      八十九      年      八      月      十八      日


司法院資訊處製作；財團法人民間司法改革基金會備份。
